臺灣彰化地方法院行政訴訟判決　
109年度交字第124號
原      告  李秀霞  
被      告  交通部公路總局臺中區監理所

代  表  人  魏武盛  
訴訟代理人  莊琬婷  
上列當事人間交通裁決事件，原告不服被告民國109年11月30日
彰監四字64-ZCA815703號裁決，提起行政訴訟，本院判決如下：
    主  文
原處分撤銷。
訴訟費用新臺幣參佰元由被告負擔。被告應給付原告新臺幣參佰
元。
    事實及理由
一、程序事項：按交通裁決事件之裁判，得不經言詞辯論為之，
    行政訴訟法第237條之7定有明文。本件係因原告不服道路交
    通管理處罰條例第8條所為裁決而提起之撤銷訴訟，屬交通
    裁決事件，依前揭規定，爰不經最後言詞辯論，逕行裁判，
    先予敘明。
二、爭訟概要：登記於原告名下之車牌號碼000-0000號自用小客
    貨車（下稱系爭車輛），於民國109年8月6日8時41分許，在
    國道1號北向179.2公里處，因行駛高速公路未依規定變換車
    道（未依規定使用方向燈）之違規行為，經內政部警政署國
    道公路警察局（下稱國道公路警察局）第三公路警察大隊泰
    安分隊警員，以國道公路警察局第ZCA815703號舉發違反道
    路交通管理事件通知單，舉發原告違反道路交通管理處罰條
    例第33條第1項第4款之規定，案移被告。嗣原告提出申訴，
    被告轉請舉發機關查證後，仍認原告「行駛高速公路未依規
    定變換車道」之違規事實明確，於109年11月30日開立彰監
    四字第64-ZCA815703號裁決書（下稱原處分），依道路交通
    管理處罰條例第33條第1項第4款、第63條第1項第1款之規定
    ，對原告裁處罰鍰新臺幣（下同）3,000元，並記違規點數1
    點。原告不服，提起本件行政訴訟。
三、原告主張及聲明：
　㈠系爭車輛於109年8月6日8時40分、41分，分別在國道1號北向
    179.7及179.2公里處，變換車道未使用方向燈違規，經民眾
    向警察機關提出檢舉，依據道路交通管理處罰條例第33條第
    1項第4款的規定逕行舉發，共裁決罰緩6,000元，並記違規
    點數2點，原告不服。
　㈡本件在台中交流道下閘道處相距0.5公里內、1分鐘內，以同
    一違規事實連續舉發，行政機關裁罰目的在於矯正行為人違
    法行為，怎能同一違規行為重複裁罰，違反憲法比例原則及
    道路交通管理處罰條例中連續舉發規定，於法不符，請撤銷
    原處分。
  ㈢原告並聲明：原處分撤銷，訴訟費用由被告負擔。
四、被告答辯及聲明：
　㈠查系爭車輛於109年8月6日8時40分許，行經國道1號北向179.
    7公里處；109年8月6日8時41分，行經國道1號北向179.2公
    里處，遭民眾以科學儀器檢舉，分別經國道公路警察局第三
    公路警察大隊以國道警交字第ZCA815702、ZCA815703號違規
    通知單舉發「行駛高速公路未依規定變換車道（未依規定使
    用方向燈）」違規，本案既有國道公路警察局109年10月8日
    填製之國道警交字第ZCA815702、ZCA815703號舉發違反道路
    交通管理事件通知單、國道公路警察局第三公路警察大隊10
    9年11月16日國道警三交字第1093703186號函、採證光碟影
    片各1份在卷可佐，違規事實應堪認定。
　㈡經審視採證影片，系爭車輛於國道1號北向179.7公里處，由
    外側車道穿越虛線變換至減速車道時未使用方向燈，復於國
    道1號北向179.2公里處，由減速內側車道變換至減速外側車
    道時再次未使用方向燈之違規行為，查道路交通管理處罰條
    例之立法目的，即在為加強道路交通管理，維護交通秩序，
    確保交通安全。其中有關駕駛人行為應遵守之規定，本即有
    其特別規範之安全理由，其中有關行進間之變換車道或轉彎
    ，必須使用方向燈提醒其他駕駛人及行人，尤為駕駛人須具
    備之基本常識，俾利其他用路人了解車輛動向，以維自身及
    他人行車安全。換言之，上開使用方向燈等行為係駕駛人行
    駛中應盡之注意義務，駕駛人確有遵守之義務。
　㈢原告主張「本件台中交流道下閘道處相距0.5公里內、1分鐘
    內以同一違規事實連續舉發，行政機關裁罰目的在於矯正行
    為人違法行為，怎能同一違規行為重複裁罰，恐違反憲法比
    例原則及道路交通管理處罰條例中連續舉發規定，於法不符
    」，惟按交通部107年9月21日交路字第1070026758號函釋有
    關道路交通管理處罰條例第85條之1第2項第1款法規之適用
    ，有關「違規地點相距6公里以上、違規時間相隔6分鐘以上
    或行駛經過1個路口以上」，應係單一或具有持續性之違規
    行為（如持續超速、持續違規行駛路肩等），需透過連續舉
    發次數，作為違規行為次數認定，進而對多次違規行為予以
    處罰時方有適用。倘其行為係二以上違規行為，仍應依違反
    道路交通管理事件統一裁罰基準及處理細則第3條第1項規定
    分別舉發、處罰。本件系爭車輛於不同地點、時間分別未依
    規定使用方向燈，核屬不同行為，依行政罰法第25條、違反
    道路交通管理事件統一裁罰基準及處理細則第3條及上開函
    釋意旨，分別舉發、處罰並無違誤，是本所（彰化監理站）
    對於原告所作之裁決處分，於法應無違誤。
  ㈣被告並聲明：駁回原告之訴，訴訟費用由原告負擔。
五、本院之判斷：
　㈠按汽車行駛於高速公路、快速公路或設站管制之道路，應遵
    守其管制之規定；汽車在行駛途中，變換車道或超越前車時
    ，應依標誌、標線、號誌指示，並不得有未依規定使用方向
    燈之情形，道路交通安全規則第105條、高速公路及快速公
    路交通管制規則第11條第2款分別定有明文。又汽車行駛於
    高速公路、快速公路或設站管制之道路，不遵使用限制、禁
    止、行車管制及管理事項之管制規則而有未依規定變換車道
    之行為者，處汽車駕駛人3,000元以上6,000元以下罰鍰；汽
    車駕駛人有第33條第1項情形者，除依原條款處罰鍰外，並
    予記違規點數1點，道路交通管理處罰條例第33條第1項第4
    款、第63條第1項第1款亦有明文。
　㈡查登記於原告名下之系爭車輛分別於：①109年8月6日8時40分
    許，在國道1號北向179.7公里處、②同日8時41分許，在國道
    1號北向179.2公里處，均因行駛高速公路未依規定變換車道
    （未依規定使用方向燈）之違規行為，經國道公路警察局第
    三公路警察大隊泰安分隊警員，分別以國道公路警察局第ZC
    A815702號、第ZCA815703號舉發違反道路交通管理事件通知
    單，舉發原告違反道路交通管理處罰條例第33條第1項第4款
    之規定，嗣原告提出申訴，被告轉請舉發機關查證後，仍認
    原告違規事實明確，於109年11月30日開立彰監四字第64-ZC
    A815702號裁決書（按原告對此裁決並未聲明撤銷，見本院
    卷第111至112頁筆錄）及原處分，均依道路交通管理處罰條
    例第33條第1項第4款、第63條第1項第1款之規定，對原告各
    裁處3,000元，並各記違規點數1點之事實，為兩造所不爭執
    ，並有國道公路警察局第ZCA815702號、第ZCA815703號舉發
    違反道路交通管理事件通知單暨採證照片、申訴信件、國道
    公路警察局第三公路警察大隊109年11月16日國道警三交字
    第1093703186號函、被告109年11月30日彰監四字第64-ZCA8
    15702號裁決書、原處分及其送達證書、系爭車輛之汽車車
    籍查詢在卷可稽（本院卷第9至19頁、第69至89頁、第97頁
    ），堪以認定。
　㈢而原告承認系爭車輛當時由其駕駛，於109年8月6日8時41分
    許，行經國道1號北向179.2公里處時，有變換車道時未使用
    方向燈之違規行為（見本院卷第114頁筆錄），並有國道公
    路警察局第ZCA815703號舉發違反道路交通管理事件通知單
    、採證照片在卷足憑（本院卷第15至17頁），且經本院勘驗
    檢舉人提供之行車紀錄器錄影檔案，勘驗結果發現：於畫面
    時間（下同）8時40分36秒，外側車道開始出現畫有「穿越
    虛線」之白虛線，於8時40分39秒，系爭車輛右側車身行駛
    在白虛線上，之後持續右偏跨越白虛線，於8時40分42秒已
    完全變換車道至減速車道行駛，系爭車輛由外側車道變換至
    減速車道時，都沒有使用方向燈，於8時40分45秒，系爭車
    輛已行駛通過里程牌「179.7」公里處，於8時41分28秒，系
    爭車輛已經行駛通過里程牌「179.2」公里處，於8時41分29
    秒，畫面顯示減速車道的右側開始出現畫有「穿越虛線」之
    白虛線，系爭車輛往右偏行駛，其右側車輪行駛在白虛線上
    ，之後持續右偏跨越白虛線，於8時41分32秒已完全變換車
    道至出口匣道行駛，系爭車輛由減速車道變換至出口匣道時
    ，都沒有使用方向燈，有勘驗筆錄及擷取畫面列印相片在卷
    足憑（本院卷第115至116頁、第121至131頁），是原告於10
    9年8月6日8時41分許，駕駛系爭車輛行經國道1號北向179.2
    公里處，有未依規定使用方向燈之未依規定變換車道行為，
    固堪認定。
　㈣惟司法院大法官釋字第604號解釋理由書提到：「…立法者固
    得以法律規定行政機關執法人員得以連續舉發及隨同多次處
    罰之遏阻作用以達成行政管制之目的，但仍須符合憲法第二
    十三條之比例原則及法律授權明確性原則。申言之，以連續
    舉發之方式，對違規事實繼續之違規行為，藉舉發其違規事
    實之次數，評價及計算其法律上之違規次數，並予以多次處
    罰，藉多次處罰之遏阻作用，以防制違規事實繼續發生，此
    種手段有助於目的之達成，對維護交通秩序、確保交通安全
    之目的而言，在客觀條件之限制下，更有其必要性及實效性
    。惟每次舉發既然各別構成一次違規行為，則連續舉發之間
    隔期間是否過密，以致多次處罰是否過當，仍須審酌是否符
    合憲法上之比例原則…」準此，倘連續舉發之間隔期間過度
    密集，即有審酌是否符合憲法比例原則之必要，以避免多次
    處罰導致過當。又道路交通管理處罰條例第85條之1第2項第
    1款已明定：「第七條之二之逕行舉發案件有下列情形之一
    者，得連續舉發：一、逕行舉發汽車行車速度超過規定之最
    高速限或低於規定之最低速度或有第三十三條第一項、第二
    項之情形，其違規地點相距六公里以上、違規時間相隔六分
    鐘以上或行駛經過一個路口以上。但其違規地點在隧道內者
    ，不在此限。…」故在違規地點相距未達6公里、違規時間相
    隔未達6分鐘或未行駛經過一個路口之範圍內，應不得連續
    舉發，非屬上述法律明文規範之範圍，始得連續舉發，否則
    即與比例原則有違（臺中高等行政法院110年度交上字第10
    號、臺北高等行政法院106年度交上字第7號判決意旨參照）
    。至道路交通管理處罰條例第85條之1第2項雖僅提及「第7
    條之2之逕行舉發」案件，但同條例第7條之1「民眾舉發」
    之案件與警員「逕行舉發」之案件，駕駛人於違規當時均因
    未遭攔查舉發，以致無法即時糾正違規行為，故道路交通管
    理處罰條例第85條之1第2項第1款即規定在特定要件下，限
    制舉發過密而導致處罰過當，俾得取得維護交通安全並兼顧
    比例原則之衡平。從而，雖屬道路交通管理處罰條例第7條
    之1「民眾舉發」之案件，但其舉發密度之標準，核與同條
    例第7條之2「逕行舉發」之情形並無不同，自應類推適用，
    始符合司法院大法官釋字第604號之解釋意旨。
　㈤本件由上開勘驗結果及擷取畫面列印相片可知，原告於109年
    8月6日8時40分、同日8時41分許，分別於國道1號高速公路
    北向179.7公里、179.2公里處，變換車道時均未依規定使用
    方向燈，而有2次違反道路交通管理處罰條例第33條第1項第
    4款之未依規定變換車道行為，然其2次違規地點相距僅0.5
    公里，且違規時間僅相隔1分鐘，未達道路交通管理處罰條
    例第85條第之1第2項第1款所定之6公里、6分鐘，且原告於
    上開行駛期間內，亦未行駛經過任何一個路口，依上述說明
    ，應不得連續舉發，否則即屬裁罰過當而有違比例原則，被
    告就原告上開2次違規行為，分別以109年11月30日開立彰監
    四字第64-ZCA815702號裁決書及原處分，各裁處原告罰鍰3,
    000元，並各記違規點數1點，於法即有未合，原告聲明請求
    撤銷在後之原處分，為有理由，應予准許。
　㈥本件判決基礎已臻明確，兩造其餘攻擊防禦方法及訴訟資料
    ，核與判決結果不生影響，無逐一論述之必要，併予敘明。
六、本件第一審裁判費為300 元，應由敗訴之被告負擔。而訴訟
    費用300 元前已由原告預為繳納，爰確定第一審訴訟費用如
    主文第2 項所示。
據上論結，本件原告之訴為有理由，依行政訴訟法第237條之7、
第237條之8第1項、第98條第1項前段，判決如主文。
中　　華　　民　　國　　110 　年　　4 　　月　　16　　日
　　　　　　　　　行政訴訟庭　法  官  王素珍
以上正本證明與原本無異。
如不服本判決，應於判決送達後20日內，向本院提出上訴狀並表
明上訴理由（原判決所違背之法令及其具體內容或依訴訟資料可
認為原判決有違背法令之具體事實），其未載明上訴理由者，應
於提出上訴後20日內向本院補提理由書（均須按他造人數附繕本
，如未按期補提上訴理由書，則逕予駁回上訴），並應繳納上訴
裁判費新臺幣750元。
中　　華　　民　　國　　110 　年　　4 　　月　　16　　日
                              書記官　楊筱惠